【裁判字號】    98,訴,1516
【裁判日期】    981230
【裁判案由】    毒品危害防制條例
【裁判全文】
臺灣高雄地方法院刑事判決              98年度訴字第1516號
公  訴  人  臺灣高雄地方法院檢察署檢察官
被      告  甲○○
上列被告因違反毒品危害防制條例案件，經檢察官提起公訴（98
年度毒偵字第4373號、98年度毒偵字第5570號），本院判決如下
：
    主  文
甲○○施用第一級毒品，累犯，處有期徒刑玖月；扣案之海洛因
及甲基安非他命混合物貳包（均含包裝袋，合計檢驗後淨重零點
貳參貳公克）均沒收銷燬之。又施用第一級毒品，累犯，處有期
徒刑玖月；扣案之海洛因及甲基安非他命混合物貳包（均含包裝
袋，合計檢驗後淨重零點壹捌貳公克）均沒收銷燬之。應執行有
期徒刑壹年肆月，扣案之海洛因及甲基安非他命混合物共肆包（
均含包裝袋，合計檢驗後淨重零點肆壹肆公克）均沒收銷燬之。
    事  實
一、甲○○前於民國81年間因違反肅清煙毒條例、麻醉藥品管理
    條例等案件，經法院分別判處有期徒刑3 年2 月、6 年6 月
    確定，嗣經定其應執行之刑為有期徒刑9 年6 月，於85年2
    月10日第1 次縮短刑期假釋付保護管束；復於前開第1 次假
    釋期滿前之87年間，因竊盜、偽造文書、毀棄損壞等案件，
    經法院分別判處有期徒刑1 年、1 年、3 月確定，嗣經定應
    執行有期徒刑2 年，前開第1 次假釋亦經撤銷而予執行殘刑
    有期徒刑5 年10月9 日，於88年3 月2 日入監服刑，於94年
    6 月22日第2 次縮短刑期假釋付保護管束。嗣於94年間因施
    用毒品案件，經本院以94年度毒聲字第2591號裁定送觀察、
    勒戒後，因認有繼續施用毒品之傾向，再經本院以94年度毒
    聲字第2876號裁定令入戒治處所施以強制戒治，經執行滿6
    個月後認已無繼續強制戒治之必要，而於95年8 月25日停止
    其戒治處分釋放，並由臺灣高雄地方法院檢察署檢察官於95
    年9 月7 日以95年度戒毒偵字第364 號為不起訴處分確定在
    案；另前開第2 次假釋亦因該施用毒品案件遭撤銷，續於95
    年8 月25日入監執行殘刑，嗣前開各罪刑因適用中華民國九
    十六年罪犯減刑條例減刑後，經各定執行刑有期徒刑7 年5
    月（81年間所犯罪刑部分）、有期徒刑1 年（85年間所犯罪
    刑部分），於96年7 月16日減刑後期滿執行完畢。詎其仍不
    知悔改並戒除毒癮，明知海洛因及甲基安非他命分別係毒品
    危害防制條例第2 條第2 項第1 款及第2 款所管制之第一級
    毒品及第二級毒品，不得非法施用，竟於前開強制戒治執行
    完畢後5 年內，基於同時施用第一級毒品海洛因及第二級毒
    品甲基安非他命之犯意，分別於：(一)98年7 月11日8 時5 分
    許，在高雄縣大埤路長庚醫院後門，向1 名姓名年籍均不詳
    ，綽號「阿明」之成年男子，以新臺幣（下同）1 千元之代
    價，購得海洛因及甲基安非他命之混合物共2 包，並於購得
    毒品至同日9 時20分間某時許，在高雄縣鳥松鄉○○路旁某
    處空地，以將甫購得之海洛因及甲基安非他命混合物置入針
    筒摻水後注射之方式，同時施用海洛因及甲基安非他命1 次
    。嗣為警於同日9 時20分許，在高雄縣鳥松鄉○○路與中正
    路路口攔檢盤查後，當場扣得甲○○所施用剩餘之2 包海洛
    因及甲基安非他命之混合物（驗後淨重分別為0.121 公克、
    0.111 公克；以上合計0.232 公克），並經甲○○同意採集
    尿液送驗，結果呈現嗎啡及甲基安非他命之陽性反應，始悉
    上情。(二)於同年8 月31日15時許，在高雄縣鳳山市文山國中
    前，以1 千元之代價，向綽號「阿明」之成年男子，購得海
    洛因及甲基安非他命之混合物共2 包，並於購得毒品後之同
    日15時某分許，在其高雄縣鳥松鄉○○路3 巷63弄1 號住處
    內，將甫購得之海洛因及甲基安非他命混合物以同上注射之
    方式，同時施用海洛因及甲基安非他命1 次。嗣於同日18時
    許，甲○○在高雄縣鳥松鄉○○路亞曼尼汽車旅館旁，因行
    蹤可疑，經警盤查，當場扣得甲○○所施用剩餘之2 包海洛
    因及甲基安非他命之混合物（驗後淨重分別為0.095 公克、
    0.087 公克；以上合計0.182 公克），並經甲○○同意採集
    尿液送驗，結果呈現嗎啡及甲基安非他命之陽性反應，始悉
    上情。
二、案經高雄縣政府警察局仁武分局、鳳山分局分別報請臺灣高
    雄地方法院檢察署檢察官偵查起訴。
    理  由
壹、證據能力部分：
    按被告以外之人於審判外之言詞或書面陳述，除法律有規定
    者外，不得作為證據；被告以外之人於審判外之陳述，雖不
    符刑事訴訟法第159 條之1 至之4 之規定，然經當事人於審
    判程序同意作為證據，法院審酌該言詞陳述或書面陳述作成
    時之情況，認為適當者，亦得為證據；刑事訴訟法第159 條
    第1 項、第159 條之5 第1 項分別定有明文。本判決認定事
    實所引用之證據資料，除原已符合刑事訴訟法第159 條之1
    至第159 條之4 ，及法律另有規定等傳聞法則例外規定得作
    為證據以外；其餘並非公務員違背法定程序所取得，檢察官
    及被告於本院均同意作為認定事實之證據，且審酌各該證人
    或書面陳述作成時之情況，並無違法不當或證明力明顯過低
    之瑕疵，認為以之作為證據為適當，均得作為證據。
貳、實體部分：
  一、訊據被告固坦承有施用第一級毒品海洛因之事實，惟矢口
      否認有何施用第二級毒品甲基安非他命之犯行，辯稱：我
      未施用甲基安非他命。經查：
      (一)被告於98年7 月11日9 時20分許，在高雄縣鳥松鄉○○
        路與中正路路口；於同年8 月31日18時許，在高雄縣鳥
        松鄉○○路亞曼尼汽車旅館旁，分別經警盤查後，各徵
        得被告同意而採尿送驗結果，均呈「嗎啡」及「甲基安
        非他命」陽性反應，業據被告所不爭，復有高雄縣政府
        警察局仁武分局尿液採證檢驗對照表、高雄縣政府警察
        局鳳山分局尿液採集編號對照表、台灣檢驗科技股份有
        限公司98年7 月28日編號KＺ000000000000號、同年9 月
        16日編號KＺ000000000000號濫用藥物尿液檢驗報告各1
        份附卷可稽（高雄縣政府警察局仁武分局刑案偵查卷宗
        第14頁、高雄縣政府警察局鳳山分局刑案偵查卷宗第12
        頁；98年度毒偵字第4373號卷第6 頁、98年度毒偵字第
        5570號卷第11頁），堪認被告之尿液中確有施用第一級
        毒品海洛因及第二級毒品甲基安非他命後之代謝物。另
        被告先後兩次為警查扣，且自承係其施用所剩之白色粉
        末各2 包（98年度易字第1516號卷第42頁），經送高雄
        市立凱旋醫院檢驗結果，每包均含有海洛因及甲基安非
        他命之成分，有該醫院出具之98年8 月1 日高市凱醫驗
        字第10728 號、同年10月20日高市凱醫驗字第11440 號
        濫用藥物成品檢驗鑑定書各1 份存卷可稽（98年度毒偵
        字第4373號卷第12頁；98年度訴字第1517號卷第26頁）
        ，足認以上4 包粉末均含有海洛因及甲基安非他命成分
        ，而為海洛因及甲基安非他命之混合物無訛。
      (二)關於海洛因及甲基安非他命能否同時施用，依行政院衛
        生署管制藥品管理局93年2 月9 日管宣字第0930001092
        號函文所示：「純甲基安非他命的游離基為無色或淡黃
        色之油狀物，具輕微腥味、胺臭，而實際上甲基安非他
        命多以鹽酸鹽或硫酸鹽存在，形成白色、微帶苦味之結
        晶性粉末或似冰糖之片狀結晶，該結晶極易溶於水或酒
        精‧‧‧」、法務部調查局93年9 月調科壹字第093003
        66 970號函示：「甲基安非他命之施用方法除注射外，
        另有燒煙吸食及吞服等。另依本局鑑驗毒品證物之經驗
        ，曾發現海洛因與甲基安非他命摻雜之案例，由此研判
        確有可能將前述兩種毒品合併施用之可能」；及被告自
        承其施用方式係以針筒注射（98年度毒偵字第4373號卷
        第4 頁、98年度毒偵字第5570號卷第8 頁），足證被告
        確有將該等海洛因及甲基安非他命混合物置入針筒摻水
        溶解後加以注射施用之行為，至為明灼。繼以，被告於
        98 年7月11日採尿檢驗結果，其尿液中所含安非他命、
        甲基安非他命濃度分別為2645ng/ml 、19535ng/ml；於
        98 年8月31日採尿檢驗結果，其尿液中所含安非他命、
        甲基安非他命濃度則各為966ng/ml、8794 ng/ml，均分
        別高於衛生署公告甲基安非他命確認檢驗閾值「500ng/
        ml且安非他命≧100ng/ml」甚多，有各該尿液檢驗報告
        可據，顯見被告所施用之毒品中所含甲基安非他命成分
        量，已足生人體之反應，佐以被告自81年間起，有多項
        施用海洛因及安非他命之毒品相關前科，有臺灣高等法
        院被告前案紀錄表在卷可考，足見被告係施用毒品之慣
        習犯，衡情對於毒品施用後人體所產生之反應，應知之
        甚詳，則苟被告未有施用甲基安非他命之犯意，則其於
        98年7 月11日向綽號「阿明」買受該混合毒品施用而覺
        有異後，理應不會再於同年8 月31日復向「阿明」購買
        毒品，並衡諸甲基安非他命交易價格或不高於海洛因，
        然單僅1 公克之價格亦高達數百元甚或上千元之譜，價
        值不斐，是毒販如欲降低海洛因含量以減低成本，當亦
        以其他低價物質摻雜其中即可，而不至以甲基安非他命
        為之，由此足認該扣案物係由海洛因及甲基安非他命兩
        種毒品混合而成，應與被告本意無違，被告空言辯解其
        未施用甲基安非他命云云，殊無可採。
      (三)綜上所述，被告所辯未施用甲基安非他命乙節，不足採
        信。本件事證明確，被告兩次施用第一級毒品海洛因及
        第二級毒品甲基安非他命之犯行，均堪予認定。
  二、按觀察、勒戒或強制戒治執行完畢釋放後，5 年內再犯第
      10條之罪者，檢察官應依法追訴，毒品危害防制條例第23
      條第2 項定有明文。查被告前於94年間因施用毒品案件，
      經本院裁定送觀察、勒戒後，因認有繼續施用毒品之傾向
      ，再經本院裁定令入戒治處所施以強制戒治，經執行滿6
      個月後認已無繼續強制戒治之必要，而於95年8 月25日停
      止其戒治處分釋放，並由臺灣高雄地方法院檢察署檢察官
      於95年9 月7 日以95年度戒毒偵字第364 號為不起訴處分
      確定，有臺灣高等法院被告前案紀錄表在卷可按。是被告
      於強制戒治執行完畢釋放後5 年內再犯本件施用毒品之罪
      ，自應依法追訴處罰。
  三、第按海洛因、甲基安非他命分別為毒品危害防制條例第2
      條第2 項第1 款、第2 款所明定之第一級毒品、第二級毒
      品，核被告兩次同時施用海洛因、甲基安非他命之行為，
      均係犯同條例第10條第1 項、第2 項之施用第一級毒品罪
      及施用第二級毒品罪。被告施用前持有海洛因、甲基安非
      他命之低度行為，應為其後施用之高度行為吸收，不另論
      罪；檢察官雖認扣案之毒品未開封，故被告持有毒品行為
      應與其施用犯行分論併罰，惟本件兩次扣案之毒品均係其
      施用後所剩，已為被告供述明確在卷，而該等毒品均業經
      送驗而開封，並依警卷所附毒品照片亦無法確認扣押時是
      否未開封，且參諸被告兩次採尿檢驗結果，其尿液中所含
      之海洛因及甲基安非他命人體代謝物濃度均甚高，有該等
      尿液檢驗報告可證，足證被告確係在兩次為警查獲採尿之
      不久時間前施用毒品，並由被告就其先後兩次經警查獲購
      毒及施用毒品之時間所供：「我於98年7 月11日8 時5 分
      許，在高雄縣大埤路長庚醫院後門，向1 位外號「阿明」
      之男子所購得」（高雄縣政府警察局仁武分局刑案偵查卷
      宗第4 頁）、「於98年7 月11日早上8 點多在鳥松鄉○○
      路的某空地，以針筒注射的方式施用」（98年度毒偵字第
      4373號卷第4 頁）；「我在今日（98年8 月31日）下午3
      點多在高雄縣鳳山市文山國中前向綽號「阿明」男子以1
      千元買的」（98年度毒偵字第5570號卷第7 頁）、「98年
      8 月31日下午3 點在我家裡房間內，以注射方式施用」（
      98年度毒偵字第5570號卷第8 頁），可知被告於購得毒品
      後隨即開封取為施用確屬可能，此外，本件亦無扣得其他
      毒品殘渣袋，足徵被告所供扣案之毒品均係其施用後所剩
      乙節，尚屬可信。是檢察官此部分所指，尚屬無據，無可
      憑信。被告將海洛因及甲基安非他命混合物摻水後以針筒
      注射施用，係一行為同時觸犯施用第一級毒品與施用第二
      級毒品2 罪，為想像競合犯，爰依刑法第55條規定，從施
      用第一級毒品海洛因之重罪處斷，公訴意旨認被告於各次
      查獲時均係分別施用以上兩種毒品，而應分論併罰，尚有
      未恰，應予指明。被告先後兩次同時施用海洛因及甲基安
      非他命（同時施用以上兩種毒品之各次犯行則為想像競合
      犯，各應論以一罪，已如上述），犯意各別，行為互殊，
      應予分論併罰。又被告曾有如事實欄一所載之前案科刑及
      執行紀錄，有本院院內索引卡紀錄表報表、臺灣高等法院
      被告前案紀錄表各1 份在卷可按，其受有期徒刑之執行完
      畢，5 年內故意再犯本件有期徒刑以上之2 罪，均為累犯
      ，各應依刑法第47條第1 項之規定加重其刑。爰審酌被告
      前因施用毒品案件，迭經觀察、勒戒及強制戒治後，猶再
      施用，足見其惡習已深，且戒絕毒癮之意志不堅，未能體
      悟施用毒品對自己、家人造成之傷害及社會之負擔，且犯
      後未能坦承全部犯行，態度難謂良好，及施用毒品本質上
      係屬戕害自身健康之行為，尚未直接危害他人，反社會性
      之程度應屬較低等一切情狀，各量處有期徒刑9 月；並定
      應執行刑為有期徒刑1 年4 月。扣案之海洛因及甲基安非
      他命混合物各2 包（98年7 月11日扣案之2 包，驗後淨重
      合計0.232 公克；98年8 月31日扣案之2 包，驗後淨重合
      計0.182 公克），不問屬於犯人與否，應依毒品危害防制
      條例第18條第1 項前段之規定，分別於所屬罪刑項下宣告
      沒收銷燬；而毒品包裝於毒品鑑驗後仍包覆毒品，包裝袋
      上有微量毒品殘留，客觀上已與毒品無法析離，亦應依前
      揭規定併予沒收銷燬之。送驗耗費之海洛因，既已滅失不
      存在，自無宣告沒收銷燬之必要。
據上論斷，應依刑事訴訟法第299 條第1 項前段，毒品危害防制
條例第10條第1 項、第2 項、第18條第1 項前段，刑法第11條、
第55條、第47條第1 項、第51條第5 款，判決如主文。
本案經檢察官乙○○到庭執行職務。
中    華    民    國    98    年    12    月    30    日
                  刑事第八庭  審判長法  官  王伯文
                                    法  官  林建鼎
                                    法  官  蔣志宗
以上正本證明與原本無異。
如不服本判決應於收受送達後10日內向本院提出上訴書狀，並應
敘述具體理由；如未敘述上訴理由者，應於上訴期間屆滿後20日
內向本院補提理由書（均須按他造當事人之人數附繕本）「切勿
逕送上級法院」。
中    華    民    國    98    年    12    月    30    日
                                    書記官  李崑良
附錄本判決論罪科刑法條：
毒品危害防制條例第10條第1 項、第2 項：
施用第一級毒品者，處6 月以上5 年以下有期徒刑。
施用第二級毒品者，處3 年以下有期徒刑。

司法院資訊處製作；財團法人民間司法改革基金會備份。
